【裁判字號】    95,上訴,1509
【裁判日期】    950818
【裁判案由】    妨害國幣懲治條例等
【裁判全文】
臺灣高等法院刑事判決                95年度上訴字第1509號
上  訴  人
即  被  告  甲○○
指定辯護人  扶助律師邵良正律師
上列上訴人，因妨害國幣懲治條例等案件，不服臺灣宜蘭地方法
院，94年度訴字第452號，中華民國95年3月8日第一審判決（起
訴案號：臺灣宜蘭地方法院檢察署94年度偵字第2235、2236、22
39、2240、2476號），提起上訴，本院判決如下：
    主  文
原判決關於甲○○部分撤銷。
甲○○共同連續意圖供行使之用，而偽造幣券，處有期徒刑陸年
伍月。扣案如附表一編號1至3、附表二編號1(1)、2至9、附表三
編號1所示物品均沒收。
    事  實
一、甲○○與乙○○（原審判決後在本院撤回上訴而判刑確定）
    共同基於意圖供行使之用之概括犯意聯絡，自94年5月某日
    至94年7月27日，連續在宜蘭縣冬山鄉○○路349巷3弄5號，
    先推由乙○○使用附表四編號1、2所示工具，將新台幣（下
    同）模版程式光碟片置入電腦讀取程式，傳送至印表機，以
    彩色噴墨方式仿印面額分別為1, 000元、500元、200元幣券
    正、反面，再使用電腦讀取防偽線檔案，將上開仿印之幣券
    置入印表機，列印1000、50 0、200之防偽線後，於94年6月
    11日17時49分24秒，乙○○以所有之行動電話門號00000000
    00號，撥打甲○○所有之行動電話門號0000000000 號，聯
    絡甲○○至上開處所，交付甲○○上開偽造幣券半成品及附
    表四編號3所示物品，由甲○○攜回宜蘭縣壯圍鄉○○路47
    號租屋處，使用附表四編號3所示物品，以灰色墨在偽造幣
    券背面仿製水印，並以壓凸方式仿凹版印紋凸起效果，復抽
    離真鈔100元券之折光變色防偽線，將其切割後再黏貼於偽
    造幣券正面5段裸露，使上開偽造幣券更加逼真，而完成不
    詳數量之偽造幣券成品。
二、乙○○、甲○○共同基於行使偽造通用紙幣之概括犯意聯絡
    ，自94年5月某日至94年7月28日20時56分許，推由甲○○持
    上開偽造完成之通用紙幣，連續至宜蘭縣宜蘭市不特定之商
    家及市場行使，藉購物換取真鈔，乙○○、甲○○獲利各3
    萬元。
三、甲○○另單獨基於意圖供行使之用而交付偽造通用紙幣之犯
    意，於94年6月26日至同年月27日間某日，在宜蘭縣壯圍鄉
    ○○路47號租屋處，以1比5之價格，交付偽造之1千元通用
    紙幣5張予丙○○。
四、甲○○承上行使偽造通用紙幣之概括犯意，與丙○○（原審
    判刑後上訴逾期經本院駁回上訴確定）基於共同犯意聯絡，
    自94年7月24日7時許至94年7月25日20時許，共乘租賃之機
    車，自宜蘭縣出發，由濱海公路前往台北縣瑞芳鎮、基隆市
    ，連續持甲○○、乙○○上開偽造不詳數量、面額之通用紙
    幣，沿路向不特定之商家、菜攤等購物，而行使多次，共計
    換得真鈔32,000元，並由丙○○與甲○○朋分花用。
五、嗣為警分別於：
  (一)94年7月29日1時30分許，在宜蘭縣頭城鎮梗枋卸貨場之車牌
    號碼016-AJ號聯結車內查獲乙○○、許嘉琪，並扣得如原判
    決附表二編號1、2所示物品（與本案無關）；附表三（即原
    判決附表六）編號1、2所示物品。
  (二)94年7月29日3時許，在宜蘭縣羅東鎮○○路38號7樓，扣得
    如附表一（即原判決附表四）編號1所示物品。
  (三)94年7月29日4時許，在宜蘭縣冬山鄉○○路349巷3弄5號扣
    得如原判決附表一編號1、2所示物品（與本案無關）；原判
    決附表二編號3所示物品（與本案無關）；附表一（即原判
    決附表四）編號2所示物品；附表二（即原判決附表五）編
    號1至3所示物品。
  (四)94年7月29日23時30分許，在宜蘭縣宜蘭市○○路○段168號
    查獲甲○○，並在宜蘭縣壯圍鄉○○路47號其租屋處後方空
    地，扣得如附表二（即原判決附表五）編號4至8所示物品。
  (五)94年7月29日21時許，在宜蘭縣宜蘭市○○路○段168號查獲
    丙○○，並扣得如附表二（即原判決附表五）編號9所示物
    品。
  (六)嗣甲○○、乙○○經原審法院裁定羈押後，經渠等之供述，
    於94年8月17日，為警在甲○○上開租屋處，扣得如附表一
    （即原判決附表四）編號3所示物品，又於94年8月18日，為
    警在車牌號碼016- AJ號聯結車後輪油壓箱內，扣得如原判
    決附表一編號3、4所示物品（與本案無關）。
六、案經宜蘭縣警察局移送臺灣宜蘭地方法院檢察署檢察官偵查
    起訴。
    理  由
一、前揭犯罪事實，訊據上訴人即被告甲○○坦承有行使偽造之
    幣券，惟矢口否認有何偽造幣券之行為，辯稱警訊前有施用
    毒品安非他命，當時想睡覺，不知道什麼是成品，半成品，
    警察要伊趕快承認，所以才承認有偽造，偽造之幣券是向乙○○以1比5的價錢購買的，被告沒有黏防偽線，乙○○教被
    告用筆勾下來，被告也不會勾，被告確實沒有偽造云云。
二、被告甲○○與乙○○共同涉犯偽造幣券及行使偽造幣券，有
    下列事證：
  (一)證人即同案被告乙○○於94年7月29日偵查中證述：我從94
    年5月份至94年7月27日，在宜蘭縣冬山鄉○○路349巷3弄5
    號製作偽鈔。我把光碟片放進電腦內，就列印出來，然後用
    螢光筆在上面點，這個點就是防止市面上偽鈔燈識破，點好
    之後，甲○○會拿回家印浮水印，甲○○是去刻印章，然後
    用水彩塗在印章上，然後再蓋在反面，之後甲○○會將一百
    元真鈔防偽線抽出，再黏貼500元或1,000元偽鈔上。甲○○
    有與我共同製造偽鈔，我們是分工。通訊監察譯文之「水果
    」是指偽鈔，「小的」是指500元偽鈔，「大粒」指1,000元
    偽鈔，「4粒」是1,000元偽鈔4張、「努力一點洗」是要甲○○多去行使一些偽鈔，換一些真鈔回來，「條仔」是指鈔
    票表面的防偽線，「小粒荔枝」是指500偽鈔，「1千條仔」
    是指1,000元偽鈔，「草紙」是指偽鈔、「大號」是指1,000
    元偽鈔等語（見94偵2235 號卷第24頁至第25頁、第30頁）
    ；於94年8月10日偵查中證述：於94年5月份開始，甲○○就
    有幫我貼防偽線，防偽線都是甲○○貼的，浮水印也是甲○○蓋的，螢光筆現在應該在甲○○那裡等語（見94偵2235號
    卷第88頁）；94年9月5日偵查中證述：警方在甲○○租屋處
    ，查獲螢光筆1支、塑膠印章2枚、顏料空瓶5瓶及膠水3瓶，
    這些東西是甲○○向我要，我給他的，是用來做偽鈔的等語
    （見94偵2235號卷第156頁至第157頁）；於95年2月7日原審
    法院審理中證述：我自94年5月開始在宜蘭縣冬山鄉○○路
    349 巷3弄5號印製偽鈔，電腦方面只有我1個人，先以電腦
    印製偽鈔正、反面後，浮水印、防偽線、盲點等由甲○○處
    理。我有在甲○○家看過他製作防偽線，我在宜蘭縣冬山鄉
    拿工具給甲○○，他拿回去蓋浮水印及防偽線、盲點，盲點
    是使用刨蘿蔔用的器具處理。我請甲○○處理浮水印、防偽
    線的時間約在6月底時。甲○○租屋處查獲之偽鈔是我交給
    他的，顏料等物也是我交給他的。浮水印是用印章蓋上去的
    ，用亮光的原料蓋上去。電腦印製的防偽線是黑黑的1條，
    我叫甲○○將100元真鈔防偽線抽出黏在1,000元偽鈔上。我
    與甲○○分工利潤，就是他去洗錢所得朋分等語（見原審法
    院卷二第47頁至第49頁、第53頁至第56頁）。而乙○○於原
    審亦坦承此部分犯行，證人乙○○連續偽造通用紙幣之期間
    ，係自94年5月至94年7月28日20時56分許。足見被告甲○○
    確於上開期間，在宜蘭縣壯圍鄉○○路47號租屋處，使用乙○○所交付附表四編號3所示物品，仿製水印、凹版印紋凸
    起效果，復抽離真鈔100元券之防偽線，將其黏貼於乙○○
    所交付之偽造幣券正面，使偽造幣券更加逼真，而完成不詳
    數量之偽造幣券成品，並連續持以行使，所換得真鈔則與乙○○朋分。證人乙○○於警訊及偵查中所證述，並無特別不
    可信之情形，依法自有證據能力，應予敘明。
  (二)且觀之證人乙○○所有之行動電話門號0000000000號與被告
    甲○○所有之行動電話門號0000000000號，自94年5月27日
    起，通話內容即談及「水果」、「大的」、「4粒」、「2粒
    」等語，至94年6月11日17時49分24秒，乙○○以上開電話
    ，撥打甲○○上開電話，談話內容如下：「
    乙○○：『條仔』給你處理喔！
    甲○○：堯幸，我頭殼都麻‧‧好啦！
    乙○○：有辦法處理嗎？
    甲○○：好啦！
    乙○○：好喔！
    甲○○：不然要怎辦。
    乙○○：我哪知道。
    甲○○：就我處理，「柱子」我硿就好了。
    乙○○：給你硿。
    甲○○：好啦。
    乙○○：我這也可以硿我懶的硿。
    甲○○：好啦！我用我用。
    乙○○：叫你朋友載你過來。
    甲○○：你過來啦。
    乙○○：我等一下再打給你。 」
    迄94年7月25日12時57分59秒，被告甲○○與乙○○則談及
    行使偽造通用紙幣之事。此有台灣宜蘭地方法院檢察署94
    年5月25日、94年6月20日、94年7月20日通訊監察書3份、通
    訊監察譯文2份在卷可參（見警刑偵字第0940008004號卷第
    54頁至第73頁）。被告與乙○○並不否認該通訊內容之真正
    ，該通訊內容雖為審判外之陳述，惟無特別不可信之情形，
    自得為證據，依該通訊監察譯文內容，益證被告甲○○與同
    案被告乙○○，自94年5月某日起，先推由乙○○以上開方
    式仿印幣券正、反面及防偽線，嗣於94年6月11日17時49分
    24秒後，由被告甲○○在上開租屋處，負責仿製水印、凹版
    印紋凸起效果、黏貼100元真鈔券之防偽線於偽造幣券正面
    ，並連續持以行使。
  (三)被告甲○○於94年7月30日第3次警詢中供稱：我有參與共同
    製造偽鈔，乙○○負責以電腦印製偽鈔，我是負責將偽鈔以
    購物找零之方法換成真鈔，後來乙○○也叫我負責黏貼防偽
    線。我與乙○○共同製造之偽鈔面額有1,000元、500元、20
    0元。警方於94年7月30日11時30分許，在宜蘭縣壯圍鄉○○
    路47號租屋處後方空地，扣得偽鈔金額共計195,600元是我
    於94年7月18日藏放，其中1張有黏貼防偽線，是我所黏貼。
    購物找零換取真鈔所得，我與乙○○平分等語（見警刑偵字
    第0940008031 號卷第6頁至第8頁）；於94年7月30日偵查中
    供稱：警方在我租屋處後方空地扣得之偽鈔是乙○○交給我
    的‧‧。洗回來的真鈔我與乙○○朋分。我從94年5月開始
    幫乙○○黏防偽線，是將100元真鈔防偽線勾下來，再黏到
    偽鈔上面，我算不出來幫乙○○黏多少防偽線。我也有幫乙○○蓋浮水印。流入市面多為1,000元、500偽鈔，200元偽
    鈔比較少。通訊監察譯文內「水果」是指偽鈔，「小的」是
    指500元偽鈔。「大粒」是指1,000元偽鈔，「4粒」是指1,
    000元偽鈔4張，「努力一點洗」就是叫我多去用一些偽鈔換
    真鈔回來，「工人」也是後來乙○○告訴我，不要再用「水
    果」了，所以改成用「工人」代替偽鈔，「條仔」是指防偽
    線，「小粒荔枝」是指500元偽鈔，「草紙」就是偽鈔，「
    大號」是指1,000元偽鈔。我之前行動電話門號為000000000
    0號等語（見94偵2235號卷第40頁至第43頁）；於94年8月17
    日偵查中供稱：今天警方從我租屋處起出之螢光筆、塑膠印
    章、顏料空瓶、膠水，都是乙○○交給我，叫我幫他蓋浮水
    印。這些都是做偽鈔使用，我幫乙○○蓋過浮水印等語（見
    94偵2235號卷第104頁至第105頁）；於94年9月5日偵查中供
    稱：我係自94年5月開始，持乙○○所製作之偽鈔，在宜蘭
    縣宜蘭市的商店及市場行使，次數我算不出來，但我記得個
    人約賺了30,000元、40,000元，剩下的一半是乙○○的等語
    （見94偵2235號卷第157頁）；於95年1月24日原審法院審理
    中供稱：乙○○拿給我的假鈔都沒有防偽線，都有印好位置
    ，叫我把100元真鈔防偽線刮下來貼上去比較逼真等語（見
    原審法院卷二第11頁、第13頁）。被告於警訊、偵查及原審
    先後供承與共犯乙○○共同偽造貨幣，核與證人乙○○所供
    相符，並有通訊監察錄音譯文如上所述可佐，足證其所供與
    事實相符，其辯稱警訊所供不實云云，不足採信。
  (四)此外，並有扣案如附表一編號3所示物品、附表二編號4至8
    所示幣券可資佐憑，而扣案如附表二編號4、6、8所示之幣
    券，經分別採樣1,000元券6張、500元券6張、200元券6張，
    送中央印製廠鑑定結果，均屬偽造，此亦有該廠94年8月18
    日中印發字第0940003297號函1份在卷可參（見94偵2236號
    卷第95頁）。益見證人乙○○所言尚非子虛，可證被告甲○○在偽造幣券之程序中係負責仿製水印、凹版印紋凸起效果
    、黏貼100元真鈔券之防偽線於偽造幣券正面之部分。又扣
    案如附表二編號1、3、4、6、8所示偽造幣券，經採樣鑑定
    結果，均以彩色噴墨方式仿印，紙張非鈔券紙，1,000元、
    500元、200元安全線左下角面額數字以噴墨方式仿製。另扣
    案如附表二編號1、3所示偽造1,000元、500元幣券，均無凹
    版印紋凸起效果，惟附表二編號4所示偽造1,000元部分，水
    印以灰色墨在紙張背面仿製，號碼JQ298452VG其中1張，在
    紙張「1000」及「壹仟圓」部分以壓凸方式仿凹版印紋凸起
    效果，安全線以抽離自真鈔100元券之折光變色安全線，將
    其切割後再黏貼仿鈔券正面5段裸露，左下角面額數字以亮
    光物質仿折光變色油墨，而其餘偽鈔，無凹版印紋凸起效果
    ，安全線及左下角面額數字以噴墨方式仿製；至於附表二編
    號6、8所示500元及200元偽鈔，在紙張四角部分以壓凸方式
    仿凹版印紋凸起效果，水印以灰色墨在紙張背面仿製，此有
    中央印製廠94年8月15日中印發字第0940003253號函、94年8
    月18日中印發字第0940003297號函各1份在卷可參（見94偵
    2235號卷第127頁；94偵2236號卷第95頁）。由上開附表二
    編號1、3與編號4、6、8所示偽造幣券不同之處，益徵被告
    甲○○在偽造幣券之程序，係負責以灰色墨在紙張背面仿製
    水印，以壓凸方式仿凹版印紋凸起效果，安全線則以抽離自
    真鈔100元券之折光變色安全線，將其切割後再黏貼仿鈔券
    正面5段裸露之部分。綜上證據，可證被告甲○○與同案被
    告乙○○確共同基於意圖供行使之用之概括犯意，自94年5
    月某日至94年7月27日，先推由乙○○連續在宜蘭縣冬山鄉
    ○○路349巷3弄5號，使用附表一編號1、2所示工具，以上
    開方式仿印面額1,000元、500元、200元幣券正、反面及防
    偽線後，嗣於94年6月11日17時49分24秒，乙○○撥打電話
    聯絡甲○○至上開處所，交付甲○○上開偽造幣券之半成品
    及如附表一編號3所示物品，由甲○○攜回宜蘭縣壯圍鄉○○路47號租屋處，使用附表一編號3所示物品，以上開方式
    偽造幣券。被告甲○○仍以前詞置辯未偽造幣券等語，自不
    足採。
  (五)綜上所述，被告甲○○確有與乙○○共同偽造幣券及行使偽
    造通用紙幣之行為，其辯稱僅有行使並無偽造，核與事實不
    符，自無可採，此部分事證明確，應依法論科。其請求傳訊
    證人陳信吉，惟證人於原審已到庭作證，尚難為被告有利之
    證明，爰不予傳訊，附此敘明。
三、被告甲○○交付偽造通用紙幣與同案被告丙○○部分：
  (一)被告甲○○於94年7月30日偵查中供稱：我之前的行動電話
    門號是0000000000號。94年6月5日4時18分23秒通訊監察譯
    文，我與丙○○通話內容係當時丙○○知道我有偽鈔要找我
    出去換，但被我罵，我並沒有與他出去洗錢。94年6月10日8
    時1分51秒通訊監察譯文，我與丙○○通話內容係我有去宜
    蘭縣壯圍鄉的檳榔攤洗過錢，丙○○是問我哪1間比較好洗
    ，並想向我拿偽鈔，要自己去洗，但我沒有給他，因為乙○○交給我的數量是一定，如果我自己拿給別人就要賠錢。94
    年6月16日0時20分44秒通訊監察譯文，我與丙○○通話內容
    係說我行使偽鈔沒有成功，我沒有拿偽鈔給丙○○去洗。94
    年6月月29日21時30分17秒通訊監察譯文，我與丙○○通話
    內容係這1次丙○○拿1,000元真鈔向我買了5張1,000元偽鈔
    ，結果他拿去用之後，他打電話告訴我，在超商被人家追，
    我確實只賣過他這1次等語（見94偵2235號卷第43頁至第44
    頁）；於94年7月30日偵查中供稱：丙○○確實向我買過1次
    偽鈔等語（見94偵2235號卷第49頁）；於95年1月24日原審
    法院審理中供稱：我沒有拿過10張1,000元偽鈔給丙○○。
    乙○○沒有拿偽鈔給丙○○，偽鈔是我拿給丙○○的。94年
    6月29日21時30分17秒，丙○○打電話給我說他去換假鈔被
    人家追，這假鈔是我於前2日、3日，在宜蘭縣壯圍鄉○○路
    47號拿給丙○○，我交給他5張1,000元偽鈔，我有告訴他這
    是偽鈔，當時沒有人在場。查獲的5張偽鈔是從基隆市回來
    剩下的5張等語（見原審法院卷二第12頁、第16頁至第19 頁
    ），並有該5張偽鈔扣案可佐。可知被告甲○○於94年6月26
    日至94年6月27日間某時，有在宜蘭縣壯圍鄉○○路47號，
    以1比5之價格，交付同案被告丙○○偽造之1,000元通用紙
    幣5張。
  (二)佐以證人丙○○於94年7月30日偵查中證述：我的行動電話
    門號為0000000000號等語（見94偵2235號卷第48頁）。而觀
    之丙○○所有之行動電話門號0000000000號，與被告甲○○
    所持用之行動電話門號0000000000號，於下列時間，通話內
    容如下：
    於94年6月5日4時18分23秒，丙○○持用上開電話，撥打
      甲○○上開電話，通話內容為：
      丙○○：你現在哪？
      甲○○：路邊啊！會在哪！
      丙○○：哪邊路邊？
      甲○○：要幹嘛？
      丙○○：問你在哪邊啊，你去哪邊換？
      甲○○：‧‧‧。
      丙○○：不然你說要去換。
      甲○○：你也正經一點，做正經。
      丙○○：你沒有要去喔？
      甲○○：對啦！
      丙○○：別說謊，你沒要去？
      甲○○：做正經聽不懂嗎？
      丙○○：好啦！好啦！
    於94年6月5日8時19分，丙○○持用上開電話，撥打甲○○上開電話，通話內容為：
      丙○○：喂！有沒有啦。
      甲○○：在家啊。
      丙○○：換沒有喔！
      甲○○：嗯！
      丙○○：不要假喔！
      甲○○：‧‧‧。
      丙○○：有啊有啊，都積沒半張嗎？
      甲○○：做正經啊，不要講那些有的沒的。
      丙○○：好啦！好啦！
    於94年6月16日0時20分44秒，丙○○持用上開電話，撥打
      甲○○上開電話，通話內容為：
      丙○○：喂！你人在哪？
      甲○○：在家啊！
      丙○○：換沒半張啦，都打槍。
      甲○○：不要說那些。
      丙○○：我回去找你啦，太早了。
      甲○○：好。
    於94年6月29日21時30分17秒，丙○○持用上開電話，撥
      打甲○○上開電話，通話內容為：
      丙○○：喂！你人在哪？
      甲○○：你在哪？
      丙○○：我在超商被追到走投無路，東西買一買，人要拿
              錢東西又拿著。
      甲○○：你在哪‧‧‧。
      此有宜蘭地方法院檢察署94年5月25日、94年6月20日通訊
      監察書2份、通訊監察譯文1份在卷可參（見警刑偵字第09
      40008004號卷第54頁至第58頁；警刑偵字第0940008005
      號卷第18頁至第19頁）。
    由該通訊監察譯文內容，可知同案被告丙○○知悉被告甲○○有行使偽造通用紙幣之行為，並要求被告甲○○使其
      參與，且同案被告丙○○尚於94年6月29日21時30分17秒
      ，因行使偽造通用紙幣為超商店員識破，乃打電話給被告
      甲○○。益證被告甲○○上開供述，於94年6月26日至94
      年6月27日間某時，在宜蘭縣壯圍鄉○○路47號，以1比5
      之價格，交付同案被告丙○○偽造之1,000元通用紙幣5張
      ，應屬真實。而被告甲○○既明知同案被告丙○○收集該
      紙幣之目的係供行使之用仍交付之，則被告甲○○於交付
      時，自具有意圖供行使之用之主觀犯意甚明。
  (三)另扣案如附表二編號9所示1千元紙鈔5張，經中央印製廠鑑
    定為偽鈔，此有該廠94年8月18日中印發字第0940003298號
    函一份附卷可參（94年偵字第2240號卷第80頁）。足證該扣
    案之紙鈔5張均係偽造之幣券，且該偽造之方式與乙○○、
    甲○○偽造之方式相同，足見該偽造之幣券係來自於乙○○
    與上開共同偽造幣券之一部分。
  (四)綜上證據，足認被告甲○○確有於上開時、地，意圖供行使
    之用，而交付偽造之通用紙幣予同案被告丙○○。
四、被告甲○○與同案被告丙○○共同行使偽造幣券部分：
  (一)同案被告丙○○94年7月30日警詢中供稱：我於94年7月29日
    21時許，在宜蘭市○○路○段168號前為警查獲，扣得偽造1,
    000元卷5張，偽鈔是甲○○拿給我的等語（見警刑偵字第09
    40008005號卷第2頁）；於94年8月15日偵查中供稱：行動電
    話門號0000000000是我太太的電話。我有和甲○○去台北縣
    瑞芳鎮、基隆市，都是甲○○換的。我們是騎機車去的，機
    車是甲○○租的等語（見94偵2240號卷第53頁至第54頁）。
  (二)被告甲○○於94年8月11日偵查中供述：於94年7月24日、94
    年7月25日，我確實有與丙○○共同前往基隆市行使偽鈔，
    我們是在宜蘭火車站租機車，然後走濱海公路到基隆市，在
    雜貨店、菜攤行使洗錢，共洗1天半，晚上住在基隆市區內
    旅社。這1次總共賺了約40,000元，我們2人平分，扣掉花費
    ，1 個人約分得16,000元。94年7月24日、94年7月25日通訊
    監察譯文內容，我有聽到丙○○講這些話，當時他和誰說話
    ，我並不知道，但通話內容說：昨天1人賺10,000多元，意
    思就是我們前1天洗錢，1人分得10,000多元，內容所說要去
    買東西，就是要去洗錢。我們回來的時候也是一路從基隆市
    洗回來，但回程洗得比較少等語（見94偵2235號卷第97頁）
    ；於94年9月5日偵查中供述：我除了與丙○○到台北縣瑞芳
    鎮、基隆市那1次以外，其他都是我自己行使等語（見94偵
    2235號卷第157頁）；於95年1月24日原審法院審理中供述：
    於94年7月丙○○有到我租屋處找我，他說不知道宜蘭哪個
    地方可以換錢，但是在基隆市他路很熟，找我租機車去洗錢
    ，偽鈔的來源是乙○○給我的，我跟丙○○去基隆市換假鈔
    ，每人各分得10,0 00多元及物品。於94年7月24日我有與丙○○至基隆市換錢，機車是我租的，我和丙○○沿濱海公路
    的檳榔攤及雜貨店買香菸、檳榔後找零錢，我買1家，丙○○買1家。94年7月24日丙○○有帶我去基隆市找他朋友，之
    後到旅社住宿。94年7月25日返回宜蘭縣途中有再換錢。我
    和丙○○至基隆市換錢所得利益，每人10,000多元，另外還
    有物品，加起來約30,000元。丙○○知悉到基隆換的錢是偽
    鈔。94年7月25日10時56分55秒通訊監察譯文中「買一買」
    就是要去洗錢，「昨日1個人賺10,000多，13,000多」這句
    話正確，丙○○與他太太講此通電話時，我有聽到等語（見
    原審法院卷二第11頁、第16頁至第19頁）。至於被告甲○○
    就行使偽造貨幣所得，於偵查中稱32,000元，於原審法院審
    理中稱：約30,000元，原審法院認因其於偵查中距行使時間
    較近，且觀之下列譯文可知被告甲○○與丙○○尚有計算所
    得朋分，故應以被告甲○○於偵查中所述32,000元較為可採
    。
  (三)復觀之丙○○所有之行動電話門號0000000000號與其妻所有
    之行動電話門號0000000000號，於94年7月24日、94年7月25
    日，通話內容、基地台位置如下：
    於94年7月24日7時34分33秒，丙○○之妻持用上開電話，
      撥打丙○○上開電話，基地台位置在台北縣瑞芳鎮○○路
      ○段77號7樓。
    於94年7月24日16時14分33秒，丙○○之妻持用上開電話
      ，撥打丙○○上開電話，通話內容為：
      丙○○之妻：回來了嗎？
      丙○○：「還在買」。
    於94年7月25日10時56分25秒，丙○○持用上開電話，撥
      打其妻上開電話，基地台位置在基隆市○○區○○里○鄰
      ○○街3號5樓，通話內容為：
      丙○○之妻：‧‧兩人聊天‧‧。
      丙○○：今天我就要回去了，今天「買一買」就要回去了
              。
      丙○○之妻：好，我知道。
      丙○○：昨天1個人賺了「10,000多，13,000多」，知道
              嗎？我現在要去「買東西」了，好了我再打給妳
              。
    於94年7月25日14時19分9秒，丙○○持用上開電話，撥打
      其妻上開電話，通話內容為：
      丙○○之妻：‧‧兩人聊天‧‧。
      丙○○：一路一直走一直「買回去」‧‧。
    於94年7月25日20時8分3秒，丙○○持用上開電話，撥打
      其妻上開電話，通話內容為：
      丙○○：我跟他「算一算」再回去。
    於94年7月25日20時57分2秒，丙○○持用上開電話，撥打
      其妻上開電話，內容為：
      丙○○之妻：‧‧兩人聊天‧‧辦好了嗎？
      丙○○：辦好了啦。
      丙○○之妻：今天賺多少？
      丙○○：電話中不要講這個啦！
      此有宜蘭地方法院檢察署94年7月20日通訊監察書1份、通
      訊監察譯文1份在卷可參（見警刑偵字第0940008004號卷
      第59頁至第61頁；警刑偵字第0940008005號卷第20頁）。
      由上開通訊監察譯文內容可知，共同被告丙○○前往台北
      縣瑞芳鎮、基隆市至返回宜蘭縣之期間，係自94年7月24
      日7時許至94年7月25日20時許。互核被告甲○○上開所供
      ，足證共同被告丙○○與被告甲○○共同基於行使偽造通
      用紙幣之概括犯意聯絡，自94年7月24日7時許至94年7月
      25日20時許，共乘租賃之機車，自宜蘭縣出發，由濱海公
      路前往台北縣瑞芳鎮、基隆市，連續持甲○○、乙○○上
      開偽造不詳數量、面額之通用紙幣，沿路向不特定之商家
      、菜攤等購物，而行使多次，共計換得真鈔32,000元，並
      由丙○○與甲○○朋分。
  (四)綜上所述，被告甲○○此部分犯行明確，應依法論科。
五、按臺灣銀行發行之新臺幣，自中央銀行委託代理發行之日起
    ，如有偽造行為者，應依妨害國幣懲治條例論科。核被告甲○○所為犯罪事實一部分，係犯妨害國幣懲治條例第3條第1
    項之意圖供行使之用，而偽造幣券既遂罪；犯罪事實二、四
    部分，均係犯刑法第196條第1項前段行使偽造通用紙幣罪；
    犯罪事實三部分，係犯刑法第196條第1項後段意圖供行使之
    用而交付偽造通用紙幣於人罪。犯罪事實三部分，檢察官起
    訴係被告乙○○交付偽幣予丙○○（原判決就此部分未為判
    決），依卷內證據所示，此部分係被告甲○○所為，惟公訴
    人未據提起公訴，然本院認與起訴部分，有吸收犯實質上一
    罪關係，為起訴效力所及，本院得併予審理。被告所為偽造
    幣券半成品部分，為偽造幣券犯行之一部分，與偽造幣券既
    遂犯行部分，為事實上之一罪關係，不另論以偽造幣券未遂
    罪。被告上開偽造幣券後再予行使、交付於人，其行使、交
    付之低度行為應為偽造之高度行為所吸收，均不另論罪。被
    告與乙○○間，就犯罪事實一、二部分；被告與丙○○就犯
    罪事實四部分，分別有犯意聯絡及行為分擔，均為共同正犯
    。被告先後多次偽造幣券及多次行使偽造幣券，皆時間緊接
    ，方法相同，分別觸犯構成要件相同之罪，顯係基於概括之
    犯意為之，均為連續犯，均應依法加重其刑。被告行為後，
    刑法第56條之規定，業經於95年7月1日修正刪除，修正後刑
    法無連續犯之適用，此項修正不利被告，依刑法第2條第1項
    前段從輕從舊之規定，自仍應適用被告行為時之刑法第56條
    之規定。甲○○所犯偽造幣券罪，其中法定刑為無期徒刑部
    分，依法不得加重，均應予以敘明。
六、原審就被告甲○○部分，因而予以論罪科刑，固非無見。惟
    查被告甲○○就行使偽造幣券部分，亦屬連續犯，原判決於
    理由中未敘明其為連續犯之旨，自有未洽；又共同被告乙○○就本件偽造幣券之行為，居於主導之地位，且其係累犯，
    原判決僅量處有期徒刑柒年，被告甲○○涉案情節較輕，且
    非累犯，原判決亦量處有期徒刑柒年，兩相比較，原判決就
    甲○○之量刑，顯失公允，亦有未洽。又原判決事實欄五丙○○明知甲○○所交付之上開紙幣係屬偽造，誤載為丙○○
    明知乙○○所交付之上開紙幣係屬偽造，亦非正確。被告上
    訴，否認偽造幣券犯行，被告辯護人辯稱被告若涉犯偽造幣
    券犯行，亦僅係基於單一之決意為之，為接續犯，應屬單純
    一罪等語。查被告犯罪時間甚長，且犯罪地分屬兩地，難認
    係接續為之，經核其上訴為無理由。惟原判決此部分既有上
    開可議，自應由本院將之撤銷改判。爰審酌被告甲○○有竊
    盜、違反麻醉藥品管理條例等前科，此有卷附被告前科紀錄
    可按，其雖未構成累犯，惟屬素行不良，暨其犯罪之動機、
    目的、手段，而其所為已擾亂社會金融秩序，所生危害甚巨
    等一切情狀，量處有期徒刑陸年伍月。
七、沒收部分：
  (一)按犯意圖供行使之用，而偽造幣券罪者，其偽造之幣券，不
    問屬於犯人與否，固應依妨害國幣懲治條例第6條之規定宣
    告沒收，但所謂偽造之幣券，以客觀上已達於足以使人誤認
    為真幣者為限；苟其尚未偽造完成而不具有幣券之外觀者，
    則不在得依上開規定諭知沒收之列（最高法院88年度台上字
    第7218號判決要旨參照）。查扣案如附表二編號4、6、8、9
    所示偽造紙幣成品，屬於偽造之幣券，不問屬於犯人與否，
    應依妨害國幣懲治條例第6條規定，宣告沒收。
  (二)次按沒收為從刑之一種，依主從不可分之原則，應附隨緊接
    於主刑之下而同時宣告；又共同正犯因相互間利用他人之行
    為，以遂行其犯意之實現，本於責任共同之原則，有關沒收
    部分，對於共犯間供犯罪所用之物，自均應為沒收之諭知（
    最高法院91年度台上字第5583號裁判要旨參照）。查本件扣
    案如附表一編號1所示物品，為共同被告乙○○所有，供共
    同被告乙○○、甲○○偽造幣券使用之物；附表一編號2所
    示物品，為被告乙○○所有，供共同被告乙○○、甲○○偽
    造幣券使用之物；附表一編號3所示物品，為被告甲○○所
    有，供共同被告乙○○、甲○○偽造幣券使用之物；附表二
    編號1(1)、2、3所示物品，為共同被告乙○○所有，供共同
    被告乙○○、甲○○偽造幣券使用之物（附表二編號1(2)所
    示之物為乙○○與許嘉琪犯罪所用之物，與本案無涉）；附
    表二編號5、7所示物品，為被告甲○○所有，供共同被告乙○○、甲○○偽造幣券使用之物；附表二編號9所示物品，
    為共同丙○○所有，供被告甲○○、丙○○行使偽造通用紙
    幣使用之物；附表三編號1所示物品，為共同被告乙○○所
    有，供共同被告乙○○、甲○○偽造幣券、行使偽造通用紙
    幣券所使用之物，業經共同被告乙○○、甲○○於警詢、偵
    查、原審法院審理中供述明確，依上開裁判要旨所示，本於
    共犯共同責任之原則，應依刑法第38條第1項第2款規定，宣
    告沒收。刑法第38條業經於95年7月1日修正公布施行，修正
    後之該條第1項第3款修正為因犯罪所生或所得之物，得宣告
    沒收，此項修正無不利被告，自應依修正後刑法第38條第1
    項第2款規定宣告沒收，應予敘明。至於扣案如附表三編號
    3所示之物，雖為共同被告丙○○所有，然並無證據足認係
    供其犯罪所用之物，又附表三編號2所示之物，與本案無涉
    ，爰不宣告沒收。另被告甲○○所有行動電話門號00000000
    00號，雖係供被告甲○○、乙○○偽造幣券、行使通用紙幣
    使用之物，惟並未扣案，且被告甲○○於偵查中供稱已更換
    該門號，應認業已滅失，爰不宣告沒收，併此敘明。
  (三)又扣案如附表二編號1、3所示偽鈔，經送中央印製廠鑑定結
    果，該1,000元、500元偽鈔，均無凹版印紋凸起效果，亦無
    水印，其偽造尚未完成，故公訴人認係屬成品，容有誤會，
    附此敘明。
八、公訴意旨另以：被告甲○○與乙○○承上開意圖供行之用之
    概括犯意，於94年7月27日，復與許嘉琪共同基於意圖供行
    使之用之犯意聯絡，由乙○○委請許嘉琪在宜蘭縣冬山鄉○○路349巷3弄5號，印製10張、20張偽造幣券。因認被告甲○○於上開時、地，亦涉犯妨害國幣懲治條例第3條第1項意
    圖供行使之用，而偽造幣券罪嫌等語。
  (一)按犯罪事實應依證據認定之，無證據不得認定犯罪事實；又
    不能證明被告犯罪者，即應諭知無罪之判決，刑事訴訟法第
    154條第2項、第301條第1項分別定有明文。次按共同正犯之
    所以應對其他共同正犯所實施之行為負其全部責任者，以就
    其行為有犯意之聯絡為限，若他犯所實施之行為，超越原計
    畫之範圍，而為其所難預見者，則僅應就其所知之程度，令
    負責任，未可概以共同正犯論（最高法院50年台上字第1060
    號判例要旨參照）。
  (二)本件公訴意旨認被告甲○○涉犯妨害國幣懲治條例3條第1項
    意圖供行使之用，而偽造幣券罪嫌，無非係以下列證據為據
    ：
    證人乙○○於偵查中之證詞。
    證人許嘉琪於偵查中之證詞。
  (三)被告及其辯護人之辯解：
    被告甲○○堅詞否認有何上開意圖供行使之用，而偽造幣券
    之犯行，辯稱：
    於94年7月27日同案被告乙○○以電話聯絡同案被告許嘉琪
    印製1至20張偽造幣券防偽線時，被告甲○○並未在場，而
    同案被告乙○○事前亦未與被告甲○○商量，顯係乙○○臨
    時起意所為，此業經證人乙○○於原審法院審理中證述明確
    ，故被告甲○○就乙○○、許嘉琪此部分行為，並無犯意聯
    絡及行為分擔，自不能論以共同正犯。
  (四)本院之判斷：
    證人即同案被告乙○○、許嘉琪於偵查中之證詞，均未提
      及被告甲○○有參與上開公訴意旨所指之犯行。
    且證人乙○○於95年2月7日原審法院審理中證述：於94年
      7月27日，我以電話請許嘉琪印製防偽線，當時沒有人在
      我旁邊，我沒有與人商量，也沒有告訴別人請許嘉琪印製
      防偽線的事（見原審法院卷二第55頁至第56頁）。佐以94
      年7 月27日17時40分51秒，乙○○持用上開電話撥打許嘉
      琪上開電話之通話內容，被告甲○○並未參與。復觀之自
      94年5月27日至94年7月28日，同案被告許嘉琪所有之行動
      電話門號0000000000號，未曾與被告甲○○所持用之0000
      000000號有過聯繫。可證於94年7月27日17時40分51秒，
      證人乙○○撥打電話聯絡許嘉琪，推由許嘉琪讀取電腦主
      機中「A1」之1,000元防偽線圖檔，將已印妥正、反面1,
      000元偽造幣券12張置入印表機，列印該偽造幣券防偽線
      之行為，已超越原計畫僅由乙○○與甲○○參與之範圍，
      而為被告甲○○所難預見，此部分尚非在被告甲○○上開
      意圖供行使之用，而偽造幣券論罪科刑部分之犯意聯絡範
      圍，自不得概以共同正犯論。
    從而，檢察官所提出之上開證據，尚不足以證明被告甲○○有與同案被告乙○○、許嘉琪共同意圖供行使之用，而
      偽造幣券之犯行，惟檢察官認此部分之行為與被告甲○○
      前揭論罪科刑部分，為連續犯之裁判上一罪關係，爰不另
      為無罪之諭知，併此敘明。
據上論斷，應依刑事訴訟法第369條第1項前段、第364條、第299
條第1項前段，妨害國幣懲治條例第3條第1項、第6條，刑法第11
條前段、第2條第1項、第28條、第196條第1項、第38條第1項第2
款、行為時刑法第56條，廢止前罰金罰鍰提高標準條例第1條前
段，判決如主文。
本案經檢察官蔡薰慧到庭執行職務。
中    華    民    國    95    年    8     月    18    日
                  刑事第十二庭  審判長法  官  陳榮和
                                      法  官  施俊堯
                                      法  官  張正亞
以上正本證明與原本無異。
如不服本判決，應於收受送達後十日內向本院提出上訴書狀，其
未敘述上訴之理由者並得於提起上訴後十日內向本院補提理由書
（均須按他造當事人之人數附繕本）。
                                      書記官  劉麗芬
中    華    民    國    95    年    8     月    22    日
附錄：本案論罪科刑法條全文
妨害國幣懲治條例第3條第1項
 (偽造與變造幣券罪)
意圖供行使之用，而偽造、變造幣券者，處無期徒刑或5年以上
有期徒刑，得併科5千元以下罰金。
附表一：
  ┌───┬───────────┬─────┬─────────────────┐
  │編  號│物品名稱              │所有人    │ 查 獲  時 間 、 地  點           │
  ├───┼───────────┼─────┼─────────────────┤
  │  1   │新台幣模版程式光碟9片 │乙○○    │於94年7月29日3時許，在宜蘭縣羅東鎮│
  │      │、顏料10罐、工具1批、 │          │站東路38號7樓查獲                 │
  │      │裁紙機1台             │          │                                  │
  ├───┼───────────┼─────┼─────────────────┤
  │  2   │電腦1組、印表機1台、墨│乙○○    │於94年7月29日4時許，在宜蘭縣冬山鄉│
  │      │水匣1個、工具1批      │          │鹿安路349巷3弄5號查獲             │
  ├───┼───────────┼─────┼─────────────────┤
  │  3   │螢光筆1支、塑膠印章2枚│甲○○    │於94年8月17日，在宜蘭縣壯圍鄉美福 │
  │      │、顏料空瓶5瓶、膠水3瓶│          │路47號查獲                        │
  └───┴───────────┴─────┴─────────────────┘
附表二：
┌───┬───────────┬────┬─────┬─────────────────┐
│編  號│品                  名│張  數  │所 有 人  │查  獲  時  間 、 地    點        │
├───┼───────────┼────┼─────┼─────────────────┤
│  1   │1,000元偽鈔半成品（起 │(1)195張 │乙○○    │於94年7月29日4時許，在宜蘭縣冬山鄉│
│      │訴書誤載為成品）      ├────┤          │鹿安路349巷3弄5號查獲             │
│      │                      │(2)12張  │          │                                  │
├───┼───────────┼────┼─────┼─────────────────┤
│  2   │1,000元偽鈔半成品     │126張   │乙○○    │同上                              │
├───┼───────────┼────┼─────┼─────────────────┤
│  3   │500元偽鈔半成品（起訴 │1張     │乙○○    │同上                              │
│      │書誤載為成品）        │        │          │                                  │
├───┼───────────┼────┼─────┼─────────────────┤
│  4   │1,000元偽鈔成品       │101張   │甲○○    │於94年7月29日23時30分許，在宜蘭縣 │
│      │                      │        │          │壯圍鄉○○路47號查獲              │
├───┼───────────┼────┼─────┼─────────────────┤
│  5   │未剪裁1,000元偽鈔     │69張    │甲○○    │同上                              │
├───┼───────────┼────┼─────┼─────────────────┤
│  6   │500元偽鈔成品         │25張    │甲○○    │同上                              │
├───┼───────────┼────┼─────┼─────────────────┤
│  7   │未剪裁500元偽鈔       │21張    │甲○○    │同上                              │
├───┼───────────┼────┼─────┼─────────────────┤
│  8   │200元偽鈔成品         │13張    │甲○○    │同上                              │
├───┼───────────┼────┼─────┼─────────────────┤
│  9   │1,000元偽鈔成品       │5張     │丙○○    │於94年7月29日21時許，在宜蘭縣宜蘭 │
│      │                      │        │          │市○○路○段168號查獲              │
└───┴───────────┴────┴─────┴─────────────────┘
附表三：
┌───┬──────────────────┬────┬────────────────┐
│編  號│品                  名              │所有人  │ 查獲時間、地點                 │
├───┼──────────────────┼────┼────────────────┤
│  1   │MOTOROLA廠牌行動電話1支（內插門號092│乙○○  │於94年7月29日1時30分許，在宜蘭縣│
│      │0000000號SIM卡）                    │        │頭城鎮梗枋卸貨場之車牌號碼016-AJ│
│      │                                    │        │號聯結車內查獲                  │
├───┼──────────────────┼────┼────────────────┤
│  2   │GPLUS廠牌行動電話1支（內插門號093836│許嘉琪  │同上                            │
│      │9981號SIM卡）                       │        │                                │
├───┼──────────────────┼────┼────────────────┤
│  3   │業已取下防偽線之100元真鈔10張       │丙○○  │於94年7月29日21時許，在宜蘭縣宜 │
│      │                                    │        │市○○路○段168號查獲            │
└───┴──────────────────┴────┴────────────────┘


司法院資訊處製作；財團法人民間司法改革基金會備份。
